【裁判字號】    92,訴緝,51
【裁判日期】    920813
【裁判案由】    重利
【裁判全文】
臺灣臺北地方法院刑事判決                          九十二年度訴緝字第五一號
    公  訴  人  臺灣臺北地方法院檢察署檢察官
    被      告  甲○○  男  四.
    選任辯護人  乙○○  律師
右列被告因違反毒品危害防制條例等案件，經檢察官提起公訴（八十一年度偵字第二
０四五六號），本院判決如左：
    主  文
甲○○連續施用第二級毒品，免刑。
扣案之第二級毒品安非他命貳小包（毛重各為零點肆陸公克、零點肆壹公克）沒收銷
燬、錫箔紙壹張沒收。
被訴重利部分，免訴。
    事  實
一、甲○○基於概括犯意，自民國八十一年七月中旬某日起至同年九月八日止，連續
    多次在台北市○○街一五一號二樓等地施用第二級毒品安非他命，為警於八十一
    年九月十日十一時許在上址查獲，並扣得其所有第二級毒品安非他命二小包（毛
    重各為零點四六公克、零點四一公克）、供施用毒品之錫箔紙一張。嗣由本院依
    毒品危害防制之規定裁定甲○○送勒戒處所觀察、勒戒，甲○○於九十二年六月
    十七日起送臺灣臺北看守所附設勒戒處所經觀察勒戒後，認無繼續施用毒品之傾
    向，而於同年七月十四由本院依法釋放。
二、案經臺北市政府警察局大安分局報請臺灣臺北地方法院檢察署檢察官偵查起訴。
    理  由
壹、施用毒品部分：
一、訊據被告甲○○對於右揭事實坦承不諱，復有扣案第二級毒品安非他命、施用毒
    品器具錫箔紙可供佐證。事證明確，被告犯行，堪予認定。
二、查安非他命屬中樞神經興奮劑，具有輕微之成癮性，服用後會產生依賴性、耐藥
    性，並引起不安、頭昏、顫抖、亢進性反應、失眠、焦慮、譫妄、慢性中毒、精
    神障礙、類似精神分裂之錯覺、妄想及伴有行動與性格異常等副作用，其劑量增
    大時，甚或會死亡。而其慣用者，由於精神錯亂，更具有暴力攻擊及反社會行為
    等傾向，情況非常嚴重，且戒解不易，故立法院於八十六年十月三十日三讀通過
    毒品危害防制條例，將其列為第二級毒品，該條例並於八十七年五月二十日公布
    ，同年月二十二日生效施行。被告行為後毒品危害防制條例既已公布施行，與被
    告行為時之麻醉藥品管理條例相比較，以毒品危害防制條例規定經觀察勒戒後應
    為免刑之判決對被告較為有利，是被告犯罪後法律已有變更，應依刑法第二條第
    一項前段規定，適用毒品危害防制條例。核被告所為，係犯毒品危害防制條例第
    十條第二項之施用第二級毒品罪。再被告持有毒品之低度行為，應為施用之高度
    行為所吸收，不另論罪。又被告先後多次犯行，時間緊接、犯罪構成要件相同，
    顯係基於概括犯意反覆為之，為連續犯，應依刑法第五十六條規定以一罪論，並
    加重其刑。惟依毒品防制條例第二十條、第三十五條第三款之規定，審判中之案
    件，由法院依修正後之規定先將被告送觀察勒戒，經觀察勒戒後，無繼續施用毒
    品之傾向者，依修正後規定應為不起訴處分者，法院應為免刑之判決。從而，本
    件被告於九十二年三月十七日由本院裁定將其送觀察處所觀察勒戒，並於同年六
    月十七日前往臺灣臺北看守所執行觀察勒戒後，查無繼續施用毒品之傾向，有台
    灣台北看守所附設勒戒處所九十二年六月二十七日之證明書一紙在卷可稽，本院
    爰依該條例第三十五條第三款之規定，對被告為免刑之諭知。另扣案之第二級毒
    品安非他命二小包（毛重各為零點四六公克、零點四一公克）乃被告供施用之毒
    品，亦據其供明在卷，則不問屬於犯人與否，均併依毒品危害防制條例第十八條
    第一項前段沒收銷燬之；另錫箔紙一張係被告所有，且供犯罪所用之物，應依刑
    法第三十八條第一項第二款沒收。
貳、重利部分：
一、按案件時效已完成者，應諭知免訴之判決，刑事訴訟法第三百零二條第二款定有
    明文。刑法有關追訴時效規定如下：第八十條追訴權，因左列期間內不行使而消
    滅：(1)死刑、無期徒刑或十年以上有期徒刑者，二十年。(2)三年以上十年未滿有
    期徒刑者，十年。(3)一年以上三年未滿有期徒刑者，五年。(4)一年未滿有期徒刑
    者，三年。(5)拘役或罰金者，一年。前項期間自犯罪成立之日起算。但犯罪行為
    有連續或繼續之狀態者，自行為終了之日起算。第八十三條追訴權之時效，如依
    法律之規定，偵查、起訴或審判之程序，不能開始或繼續時，停止其進行。前項
    時效停止，自停止原因消滅之日起，與停止前已經過之期間，一併計算。停止原
    因繼續存在之期間，如達於第八十條第一項各款所定期間四分之一者，其停止原
    因視為消滅。
二、公訴意旨：被告甲○○受僱於王正俊（已判決）負責處理貸款業務，共同基於重
    利犯意之聯絡，自八十一年七月間起，連續在台北市○○○路○段一六０號之一
    永冠汽車商行內經營地下錢莊，乘往來之計程車司機有急迫之需要，以借款每新
    台幣三萬元三天計三千六百元之利息貸與不特定之人，取得與原本顯不相當之重
    利。因認被告甲○○共同涉犯刑法第三百四十四條重利罪嫌。
三、查本件被告被訴於八十一年間涉嫌重利案件（最重本刑為有期徒刑一年）。被告
    於審理中逃匿，嗣經本院於八十二年五月四日通緝，致審判程序不能繼續。被告
    於九十二年三月十二緝獲到案，依刑法第八十條第一項第三款、第八十三條第一
    、三項之規定，本件追訴權時效已完成。依照首開說明，應為免訴判決。
參、據上論斷，應依刑事訴訟法第二百九十九條第一項但書、第三百零二條第二款、
    前麻醉藥品管理條例第十三條之一第二項第四款、毒品危害防制條例第十條第二
    項、第十八條第一項前段、第二十條第二項、第三十五條第三款，刑法第十一條
    、第二條第一項前段、第五十六條，第三十八條第一項第二款判決如主文。
本案經檢察官賴淑芬到庭執行職務
中      華      民      國      九十二      年      八    月    十三    日
                                臺灣台北地方法院刑事第九庭
                                                  法  官  薛中興
右正本證明與原本無異。
如不服本判決，應於判決送達後十日內，向本院提出上訴狀（應附影本）。
                                                  書記官  王黎輝
中      華      民      國      九十二      年      八    月    十五    日


司法院資訊處製作；財團法人民間司法改革基金會備份。
